臺灣高雄地方法院刑事判決　　　　　　 95年度易緝字第209號
公　訴　人　臺灣高雄地方法院檢察署檢察官
被　　　告　甲○○
上列被告因竊盜等案件，經檢察官提起公訴（92年度偵字第1284
8 號），本院依簡式審判程序，判決如下：
    主  文
甲○○連續犯竊盜罪，處有期徒刑貳月，如易科罰金，以銀元參
佰元即新臺幣玖佰元折算壹日。又犯未指定犯人誣告罪，處拘役
拾日，如易科罰金，以銀元參佰元即新臺幣玖佰元折算壹日。
    事  實
一、甲○○基於意圖為自己不法所有之概括犯意，於民國92年4
    月3 日上午11時5 分許，在高雄市○○區○○街鼎金國小一
    帶附近尋覓欲竊取機車置物箱內財物，擇定後，即徒手扳開
    停放於該處2 部車牌號碼不詳之機車，然因無法扳開或未發
    現有價值之物品而未得手，嗣尋得丙○○所有車號YRY-407
    號輕型機車後，再徒手扳起該機車置物箱並竊取其內米色背
    包1 個（內有黑色皮包乙紙、身分證、行照、駕照、健保卡
    、信用卡、存摺3 本及印章、新臺幣【下同】12600 元）得
    手後，將之置放於其所騎乘之TWU-741 號輕型機車置物箱內
    ，嗣再扳開第四部不詳車號之機車置物箱竊取物品但無所獲
    時，適為路人A1（真實姓名年級詳卷）發現報警。甲○○欲
    再尋覓行竊機車目標時，經員警抵達現場展開圍捕，甲○○
    乃遁入鼎金國小校園隱匿，並趁員警圍捕空檔之際步出校園
    ，騎乘上開車號欲逃離現場時，於同日上午11時40分許在高
    雄市○○○路與士良街口為員警吳良振發現並命其停車受檢
    ，甲○○不從乃順勢由大昌路往建工路方向逃逸，末於立志
    街與建功路口時因迴轉不順為吳良振所攔下，甲○○為求順
    利脫逃，乃棄車逃逸，吳振良於逮捕甲○○之過程中雙方發
    生衣物拉扯，然仍為甲○○所逃逸。甲○○因見事跡敗露，
    為掩飾其竊盜犯行，竟意圖使他人受刑事處分，另行起意，
    於同日下午5 時20分許，向高雄縣政府警察局仁武分局鳥松
    分駐所謊報：TWU-741 號輕型機車遭他人竊取，嗣因警方通
    知TWU-741 號車主楊泰民到場查明後，方知該輕型機車係楊
    泰民出借給甲○○使用，始循線查知上情。
二、案經高雄市政府警察局三民第二分局報告臺灣高雄地方法院
    檢察署檢察官偵查起訴。
    理  由
一、本件被告甲○○所犯係死刑、無期徒刑、最輕本刑為3 年以
    上有期徒刑以外之罪，其於準備程序就上揭被訴事實為有罪
    之陳述，經受命法官告知簡式審判程序之旨，並聽取其與公
    訴人、辯護人之意見後，本院認無不得或不宜改依簡式審判
    程序進行之情形，爰依刑事訴訟法第273 條之1 第1 項規定
    ，裁定由受命法官獨任進行簡式審判程序。
二、上揭犯罪事實，業據被告於本院審理時坦白承認，核與證人
    A1、丙○○、楊泰民及吳良振指證之情節相符，並有警察局
    受理刑事案件紀錄表、高雄縣政府警察局仁武分局鳥松分駐
    所呈報單、車輛協尋報案單、A1指認刑事網路照片、證人楊
    泰民之駕駛執照及現場照片15張附卷可稽，堪認被告之自白
    與事實相符。本案事證明確，被告犯行堪以認定，應依法論
    科。
三、按行為後法律有變更者，適用行為時之法律。但行為後之法
    律有利於行為人者，適用最有利於行為人之法律，刑法第2
    條第1 項定有明文。本案被告行為後，刑法部分條文業於94
    年2 月2 日修正公布、95年7 月1 日施行，其他相關法律亦
    有相應之修正，茲就本案適用與罪、刑有關之修正部分，比
    較新舊法之適用情形如下：
（一）連續犯規定之變動：依修正後新刑法，已刪除第56條連續
      犯之規定，原屬連續犯之數個犯罪行為，依新法應論以數
      罪，併合處罰之，而依修正前刑法第56條規定，則應論以
      裁判上一罪，顯然罪、刑之處罰內容已發生變動，此部份
      之修正，自屬法律有變更，仍應有新舊法之比較適用。比
      較新舊法結果，以舊法較有利於行為人（最高法院95年5
      月23日第8 次刑事庭會議決議參照）。
（二）罰金刑下限提高：刑法第33條第5 款關於罰金刑之最低額
      度規定修正為「新臺幣一千元以上，以百元計算之。」修
      正前同條款係規定「罰金：一元以上。」換算成新臺幣為
      3 元以上，致刑法分則各罪法定刑有罰金刑之規定者，其
      條文本身雖無變動，但實質上刑度已有加重之情形。其中
      刑法第320 條第1 項之竊盜罪與同法第171 條第1 項之未
      指定犯人誣告罪，均有罰金刑之規定，比較新舊法結果，
      自以修正前規定有利於行為人。
    經上述比較結果，均以舊法規定有利於被告，依刑法第2條
    第1 項前段規定，應依舊法對被告論罪科刑。
四、核被告所為，係犯刑法第320 條第1 項之竊盜罪及同法第
    171 條第1 項之誣告罪。被告第1 、2 、4 次均已著手行竊
    而未得手，為未遂犯，惟其先後4 次竊盜犯行之時間緊接，
    行竊手法相同，所犯為構成要件相同之罪名，顯係基於概括
    犯意反覆為之，為連續犯，應依修正前刑法第56條之規定論
    以情節較重之竊盜既遂一罪（即行竊丙○○部分）。又被告
    於本案裁判前自白上開誣告犯行，依其情節，爰依刑法第
    172 條之規定減輕其刑。至被告所犯連續竊盜與誣告部分，
    犯意各別，行為互殊，應予分論併罰。審酌被告思不勞而獲
    ，隨意竊取他人財物，侵害他人財產權，又為掩飾犯行，竟
    誣告他人竊取其機車，行為自屬不該，惟犯罪後已坦白承認
    ，態度尚佳，其未有科處徒刑之前科紀錄，有卷附臺灣高等
    法院被告前案紀錄表可查，素行容非不良，而本件所竊財物
    非鉅，且被害人業已領回，損害幸得回復，另行竊及誣告之
    情節尚輕，犯罪動機係因家境不佳，須照顧重度智障兒子等
    一切情狀，各量處如主文所示之刑。
五、另按修正前刑法第41條第1 項前段規定：「犯最重本刑為五
    年以下有期徒刑以下之刑之罪，而受六個月以下有期徒刑或
    拘役之宣告，因身體、教育、職業、家庭之關係或其他正當
    事由，執行顯有困難者，得以一元以上三元以下折算一日，
    易科罰金。」再被告行為時之易科罰金折算標準，修正前罰
    金罰鍰提高標準條例第2 條前段（現已刪除）規定，就其原
    定數額提高為100 倍折算1 日，則本件被告行為時之易科罰
    金折算標準，應以銀元300 元折算1 日，經折算為新臺幣後
    ，應以新臺幣900 元折算為1 日。惟修正後之刑法第41條第
    1 項前段則規定：「犯最重本刑為五年以下有期徒刑以下之
    刑之罪，而受六個月以下有期徒刑或拘役之宣告者，得以新
    臺幣一千元、二千元或三千元折算一日，易科罰金。」比較
    修正前後之易科罰金折算標準，以修正前之規定於被告為有
    利。是本件應適用修正前規定，就被告所犯二罪，均諭知如
    主文所示易科罰金之折算標準。
據上論斷，應依刑事訴訟法第273 條之1 、第284 條之1 、第
299 條第1 項前段、刑法第320 條第1 項、第171 條第1 項、第
172 條、修正前第41條第1 項前段、罰金罰鍰提高標準條例第1
條前段、刪除前第2 條，現行法規所定貨幣單位折算新臺幣條例
第2 條，判決如主文。
本案經檢察官乙○○到庭執行職務。
中　　華　　民　　國　　96　　年　　1 　　月　　31　　日
                  鳳山刑事第二庭    法　官  李嘉益
以上正本證明與原本無異。
如不服本判決，應於收受送達後10日內向本院提出上訴書狀。
中　　華　　民　　國　　96　　年　　1 　　月　　31　　日
　　　　　　　　　　　　　　　　　　書記官  郭南宏
附錄本案論罪科刑法條全文：
中華民國刑法第320條
（普通竊盜罪、竊佔罪）
意圖為自己或第三人不法之所有，而竊取他人之動產者，為竊盜
罪，處5 年以下有期徒刑、拘役或5 百元以下罰金。
意圖為自己或第三人不法之利益，而竊佔他人之不動產者，依前
項之規定處斷。
前二項之未遂犯罰之。
中華民國刑法第171條
（未指定犯人誣告罪）
未指定犯人，而向該管公務員誣告犯罪者，處1 年以下有期徒刑
、拘役或3 百元以下罰金。
未指定犯人，而偽造、變造犯罪證據，或使用偽造、變造之犯罪
證據，致開始刑事訴訟程序者，亦同。
